臺灣桃園地方法院刑事判決　　　　　　 99年度簡上字第631號
公　訴　人　臺灣桃園地方法院檢察署檢察官
上　訴　人
即　被　告　黃梓豪原名黃銀益.
　　　　　　洪沛孺原名洪雅玲.
上列上訴人即被告因傷害案件，不服本院民國99年7 月1 日98年
度桃簡字第3284號第一審刑事簡易判決（起訴案號：98年度偵續
一字第6 號），提起上訴，本院管轄第二審合議庭判決如下︰
    主  文
上訴駁回。
    事  實
一、黃梓豪與洪沛孺係夫妻，黃建勳則為黃梓豪之弟。於民國95
    年8 月13日16時許，因黃梓豪在位於其桃園縣大溪鎮美華里
    12鄰小角仔段14之51號之住處前，與黃建勳共有之土地上種
    菜並圍塑膠網之事，而與黃建勳發生爭執，黃梓豪竟與洪沛
    孺共同基於毀損之犯意聯絡，由黃梓豪先手持木工用之鋸子
    割鋸由黃建勳栽種於該共有土地上之南洋杉1 株，後因該木
    工用之鋸子無法鋸樹，黃梓豪乃換持鋼鋸，而由黃梓豪手持
    鋼鋸、洪沛孺在旁指揮、助勢之方式，共同毀損前開南洋杉
    。後雖經黃建勳僱請王淳煌對該南洋杉施作鐵架以支撐補強
    ，然因黃梓豪、洪沛孺鋸樹之行為已致該南洋杉受損，該南
    洋杉仍於96年10月6 日上午10時26分許，因柯羅莎颱風登陸
    後強風吹襲而倒塌折斷。
二、案經黃建勳訴由臺灣桃園地方法院檢察署官偵查後聲請簡易
    判決處刑。
    理  由
壹、程序部分：
一、按刑事訴訟法第159 條之1 第2 項所規定之「被告以外之人
    於偵查中向檢察官所為之陳述，除顯有不可信之情況者外，
    得為證據」，乃現行法對於傳聞法則之例外所建構之證據容
    許範圍之一，依其文義及立法意旨，尚無由限縮解釋為檢察
    官於訊問被告以外之人之程序，須經給予被告或其辯護人對
    該被告以外之人行使反對詰問權之機會者，其陳述始有證據
    能力之可言。偵查中檢察官訊問證人，旨在蒐集被告之犯罪
    證據，以確認被告嫌疑之有無及內容，與審判中透過當事人
    之攻防，經由詰問程序調查證人以認定事實之性質及目的有
    別。偵查中辯護人僅有在場權及陳述意見權，並無詰問證人
    之權利，此觀刑事訴訟法第245 條第2 項前段之規定甚明。
    又同法第248 條第1 項係規定檢察官「訊問證人時，如被告
    在場者，被告得親自詰問」，故祇要被告在場而未經檢察官
    任意禁止者，即屬已賦予其得詰問證人之機會，被告是否親
    自詰問，在所不問。故偵查中檢察官訊問證人，雖未經被告
    親自詰問，該證人所為之陳述，並非所謂之「顯有不可信之
    情況」，而得據以排除其證據能力（最高法院97年台上字第
    1653號判決意旨參照）。查本案中證人黃建勳、呂阿杏於偵
    查中所為之陳述，固未經被告2 人詰問，然並無何因出於不
    正外力介入而顯不可信之情況存在，是依據刑事訴訟法第15
    9 條之1 第2 項規定及前開說明，自有證據能力，被告猶爭
    執因未經對質詰問而無證據能力，顯無足採。
二、次按刑事訴訟法第158條之3規定：「證人、鑑定人依法應具
    結而未具結者，其證言或鑑定意見，不得作為證據。」所謂
    「依法應具結而未具結者」，係指檢察官或法官依刑事訴訟
    法第175 條之規定，以證人身分傳喚被告以外之人（證人、
    告發人、告訴人、被害人、共犯或共同被告）到庭作證，或
    雖非以證人身分傳喚到庭，而於訊問調查過程中，轉換為證
    人身分為調查時，此時其等供述之身分為證人，則檢察官、
    法官自應依本法第186 條有關具結之規定，命證人供前或供
    後具結，其陳述始符合第158條之3之規定，而有證據能力。
    若檢察官或法官非以證人身分傳喚而以告發人、告訴人、被
    害人或共犯、共同被告身分傳喚到庭為訊問時，其身分既非
    證人，即與「依法應具結」之要件不合，縱未命其具結，純
    屬檢察官或法官調查證據職權之適法行使，當無違法可言。
    而前揭不論係本案或他案在檢察官面前作成未經具結之陳述
    筆錄，係屬被告以外之人於偵查中向檢察官所為之陳述，本
    質上屬於傳聞證據，基於保障被告在憲法上之基本訴訟權，
    除該被告以外之人死亡、身心障礙致記憶喪失或無法陳述、
    滯留國外或所在不明而無法傳喚或傳喚不到、或到庭後拒絕
    陳述等情形外，如已經法院傳喚到庭具結而為陳述，並經被
    告之反對詰問，前揭非以證人身分而在檢察官面前未經具結
    之陳述筆錄，除顯有不可信之情況者外，得為證據，並應於
    判決內敘明其符合傳聞證據例外之理由，不能因陳述人未經
    具結，即一律適用本法第158條之3之規定，排除其證據能力
    （最高法院96年度台上字第3527號判決意旨參照）。查本案
    中黃建勳於偵查中以告訴人身份所為之陳述，雖未經具結，
    而屬傳聞證據，然既經本院於審理中傳喚到庭後具結為證述
    ，並經被告黃梓豪、洪沛孺行使其對質詰問權，且依現存證
    據亦查無顯不可信之情況，則依前開說明，仍應認其於檢察
    官偵查中所為之陳述有證據能力。
三、另被告2 人亦爭執因證人呂阿杏於本件發生時並不在現場，
    故其供述並無證據能力，證人梁秉慧之供述係偽證云云，然
    證據能力與證明力係屬不同層次之問題，證人呂阿杏於偵查
    中、證人梁秉慧於原審及本院審理中所為之證述，既皆經其
    等具結，且皆非屬出於強暴、脅迫、利誘、詐欺、疲勞訊問
    、違法羈押或其他不正之方法下所為，自已取得證據能力，
    至其等證述之內容是否可信，則屬證明力之問題，應由法院
    本於確信自由判斷，不容混為一談，被告猶爭執其等之證述
    無證據能力，顯屬誤會。
四、又被告2 人雖爭執證人王淳煌於本院審理時所為之證述為傳
    聞證據，而無證據能力云云，然所謂傳聞證據，依刑事訴訟
    法第159 條第1 項之規定，係指被告以外之人於審判外之言
    詞或書面陳述，證人王淳煌之證述並非於審判外所做成，自
    非屬傳聞證據，且既經證人具結，又非出於強暴、脅迫或其
    他不正方法下所為，應有證據能力，被告猶執前詞爭執其供
    述之證據能力，不足為採。
五、末查，卷附照片、監視器錄影光碟翻拍照片、及錄音等，均
    係以電子科技設備運作所留存之影像紀錄，核非供述證據，
    不受傳聞法則之限制。至上訴人雖爭執前開證物皆屬偽造，
    然皆未能具體指明何以認定該等證物係屬偽造，又有何證據
    可供本院調查之，經本院審酌該等證物並無何顯不可信或可
    認顯係經偽造之處，是應皆具有證據能力，合先敘明。
貳、實體部分：
一、訊據被告黃梓豪固不否認有於95年8 月13日鋸割前開南洋杉
    之樹皮，被告洪沛孺固不否認於被告黃梓豪鋸該南洋杉之樹
    皮時，亦在其身旁，惟皆矢口否認有何毀損犯行，辯稱：伊
    係為了治療該南洋杉，而將樹根上方的樹皮切開後，以好年
    冬及尿素加以治療，當時伊係持裝潢用之小鋸子；該南洋杉
    係於96年10月6 日因柯羅莎颱風登陸時強風吹襲而倒塌折斷
    ，並非伊鋸樹皮之行為所造成，若係因被告之鋸樹行為所造
    成，則該斷裂面應呈平整狀態，且告訴人曾焚燒並持刀揮砍
    該南洋杉，造成該南洋杉死亡；該南洋杉係座落於桃園縣大
    溪鎮○○段尾寮小段882 地號之土地（下稱882 地號土地）
    上，而伊就該土地有管領、使用權限存在，該南洋杉應非屬
    告訴人黃建勳所有之物，伊鋸樹皮亦非屬毀損他人之物云云
    。經查：
  (一)被告黃梓豪有於前開時、地持鋼鋸鋸該南洋杉，被告洪沛孺
    並在一旁指揮、助勢乙情，業據告訴人即證人黃建勳於偵查
    中及本院審理時指述綦詳（參95年度他字第4862號卷第28頁
    、本院簡上卷二第140 頁背面、第141 頁），核與證人梁秉
    慧（原名梁阿甜）於原審及本院審理中所為之證述大致相符
    （參本院桃簡卷二第57頁、本院簡上卷第67至70頁），另經
    本院當庭勘驗告訴人黃建勳於被告黃梓豪毀損該南洋杉時進
    行錄音所燒錄之光碟，其內容略為：「『黃建勳：你如果把
    我的鋸掉，你看你的菜園將變成怎樣？』『黃銀益：我這邊
    全部都鋸，包括那邊。』『洪雅玲：要搞就搞大一點，唉唷
    ！你鋸這一棵要死喔！鋸這一棵很累呢！』『黃銀益：你將
    我的圍好。』『黃建勳：你將我的圍好，我為什麼就要把它
    圍好？』『黃銀益：等一下！1 、2 、3 、4 、5 、6 、7
    、8 、9 、10全鋸。』（此時有拍手、鼓掌聲）『黃建勳：
    你給我鋸看看！不要緊......』『黃建勳：你們把它鋸掉不
    要緊，你們全都把它鋸掉不要緊....』『黃銀益：我在鋸啊
    ！』『洪雅玲：你放馬過來啊！』『梁阿甜：你不要那麼有
    力氣好嗎？「黃建勳」，大哥，幹嘛要這樣子？喂！你怎麼
    這樣子！「黃建勳」，你怎麼這樣子！「黃建勳」，喂！衝
    動是一時的，傷害是永遠的。你幹嘛！大哥，你幹嘛這樣子
    ....』『黃銀益：我沒有怎樣子....』『洪雅玲：種一棵樹
    是要種多久？』『黃銀益：是要種多久？....，我幹嘛要圍
    。』『洪雅玲：種一棵樹....（說話被打斷）。』『黃建勳
    ：你們過來，你們就試試看嘛！』『洪雅玲：嘻、嘻....，
    再來、再來....』『黃建勳：再來啊！』『洪雅玲：無聊。
    趕快。』『黃銀益：就趕快砍啊！我在這邊等你啊！』『黃
    銀益：你剛才說「好」，你不把我圍起來，我不要放過你..
    ..』『黃建勳：不能圍啦！我說「不能圍啦！」。』『黃銀
    益：你這個位置是固定的嗎？』『黃建勳：就是不能圍啦！
    』『黃銀益：這樣我不能種嗎？』『梁阿甜：不要這樣嘛！
    你知道這棵樹要種多久？』『黃銀益：那我要圍多久？』『
    黃建勳：不能圍啦！』『黃銀益：不可能。』『梁阿甜：傷
    害是永遠的。』『洪雅玲：歡迎啊，要傷害就傷害啊！』『
    梁阿甜：你們的眼裡都只有錢，難道都沒有親情嗎？』」（
    參本院簡上卷一第74頁背面、第75頁），亦可認與證人黃建
    勳與梁秉慧所證述被告2 人共同毀損該南洋杉之內容互核相
    符，此外，並有被告黃梓豪手持鋼鋸照片2 張及該南洋杉毀
    損前、後之照片共3 張在卷可稽（參95年度他字第4862號卷
    第6 、7 頁），是前開事實，首堪認定屬實。
  (二)次查，被告黃梓豪持鋼鋸鋸該南洋杉，已損及該南洋杉之樹
    幹部分乙節，證人即到場處理之員警屠純正先證稱該南洋杉
    有鋸痕但不到一半（參96年度偵續字第280 號卷第13頁），
    復證稱所見之鋸痕深度為1 至2 公分（參98年度偵續一字第
    6 號卷第14頁背面），經告訴人僱請對該南洋杉施工架設鐵
    架補強之證人王淳煌則證稱該南洋杉已經被鋸到快一半（參
    本院簡上卷二第11頁），告訴人黃建勳則證稱所鋸深度大約
    為4 、5 公分（參本院簡上卷二第143 頁背面），雖各證人
    所證述之內容皆不盡相符，然此係因當時該南洋杉並未因被
    告黃梓豪持鋼鋸鋸樹之行為即立刻倒塌，從外觀上僅能見到
    該南洋杉確有遭破壞之鋸痕，且從鋸橫處流出汁液（參95年
    度他字第4862號卷第6 、7 頁），但卻無法實際就該南洋杉
    遭鋸之深度進行測量，而僅能以目測之方式加以推斷，方致
    各證人證述不一之情。惟查，被告黃梓豪既已坦承其所鋸之
    深度為2 公分（參98年度偵續一字第6 號卷第66頁），則其
    所破壞該南洋杉之範圍已深及樹皮下之樹幹內層，而非僅及
    於樹皮部分，亦已堪認定。
  (三)復查，該南洋杉經被告2 人共同毀損後，經告訴人黃建勳僱
    請王淳煌施作鐵架以支撐之事實，業據證人王淳煌於本院審
    理時供述屬實（參本院簡上卷二第10至12頁），核與告訴人
    黃建勳於審理時所為證述相符（參本院簡上卷一第261 頁背
    面、簡上卷二第143 頁），並有該南洋杉施作鐵架後之照片
    在卷可參（參本院簡上卷一第263 頁），洵堪認定。另經本
    院於審理時當庭勘驗該南洋杉倒塌時之現場錄影畫面略為：
    「第一段錄影時間自96年10月6 日上午10時22分47秒至同
    年日上午10時27分2 秒。錄影畫面一開始可以感覺當日風
    勢強勁、風雨交加，當日應該是颱風天，而於畫面右側有一
    棵高樹。錄影時間96年10月6 日上午10時26分22秒該棵「
    南洋杉」被強風所吹倒，並倒向畫面右側，不知壓垮何物。
    此後錄影畫面皆同，直至第一段錄影結束。」（參本院簡
    上一卷第180 頁背面），且該南洋杉倒塌折斷之處，確為經
    被告2 人持鋼鋸鋸樹破壞之部位，此從該南洋杉斷裂之處恰
    係位於經施作鐵架補強處之中段即可得知，有該南洋杉斷裂
    後之照片在卷可佐（參96年度偵續字第280 號卷第54頁、本
    院桃簡卷一第17頁），而該日雖確有柯羅莎颱風登陸臺灣，
    有交通部中央氣象局99年12月13日函在卷可參（參本院簡上
    卷一第17 2至174 頁），然該南洋杉鄰近之其餘樹木卻未因
    此倒塌（參本院簡上卷一第237 頁），故該南洋杉雖係因颱
    風吹襲而折斷倒塌，但顯係因被告2 人鋸樹後致樹木受損部
    位較為脆弱所致，該折斷倒塌之結果與被告2 人之鋸樹行為
    間，自有相當因果關係存在。從而，該南洋杉經被告2 人鋸
    樹破壞後，雖經告訴人僱工施作鐵架補強，然仍於96年10月
    6 日上午10時26分許，因颱風登陸後強風吹襲而倒塌折斷，
    且可認該南洋杉倒塌係因被告2 人鋸樹之行為所造成等情，
    亦堪予認定為真。
  (四)被告2人雖以前詞置辯，惟查：
  １被告黃梓豪與黃進松間就822 地號土地有使用借貸關係存在
    ，而可認被告黃梓豪就該土地具有管領、使用之權限，雖經
    本院98年度訴字第1440號民事判決及高等法院99年度上易字
    第635 號民事確定判決認定屬實，然該土地仍屬告訴人黃建
    勳、黃建民及被告黃梓豪3 人所共有，應有部分各為3 分之
    1 ，有822 地號土地之土地登記第一類謄本在卷可稽（參本
    院簡上卷一第148 頁），是被告黃梓豪僅係就該南洋杉所坐
    落之822 地號土地有占有使用之權利，該土地並非屬被告黃
    梓豪單獨所有，被告黃梓豪主張因其有該土地之管領使用權
    限，故有南洋杉之所有權云云，尚有未合，不值採信。
  ２次查，該南洋杉係由告訴人黃建勳所栽種，業據告訴人黃建
    勳指述歷歷（參本院簡上卷二142 頁背面），並據證人呂阿
    杏於本院審理時證述屬實（參本院簡上卷二第36頁背面），
    且從前開被告黃梓豪持鋼鋸鋸該南洋杉時錄音之對話內容以
    觀，若被告2 人確視該南洋杉為被告黃梓豪所有之物，衡情
    ，當無於與告訴人黃建勳發生爭執時加以破壞洩憤之理，是
    該南洋杉之所有權應屬告訴人黃建勳而非屬被告黃梓豪所有
    ，洵堪認定。至被告2 人雖抗辯本院100 年度桃簡字第397
    號民事判決業已認定該南洋杉非屬告訴人黃建勳所有云云，
    惟刑事判決之事實認定，本不受民事判決所認定事實之拘束
    ，被告2 人猶持該判決據以主張告訴人非南洋杉之所有人，
    顯不足採。
  ３第查，被告2 人雖抗辯係為了醫治該南洋杉，方切開該南洋
    杉之樹皮，而以好年冬及尿素加以治療云云，然被告黃梓豪
    於偵查中先稱其係在修剪樹木（參95年度他字卷第4862號卷
    第18頁），嗣改稱「因為樹長蟲要放藥，我放好年冬」（參
    96年度偵續字第280 號卷第65頁），後於審理中改稱「為了
    治療樹木，用小鋸子把樹根上來一點點的樹皮切開，用尿素
    治療，這是根據農委會林業試驗所研究員張東助的報告來治
    療的」（參本院桃簡卷一第71頁），復於提出上訴後改稱「
    被告最初以好年冬醫治南洋杉但是效果不彰。... 被告詢問
    有農業經驗之黃姓友人... 得知宜以切開樹皮並以尿素稀釋
    醫治南洋杉病蟲害較為適當」（參本院簡上卷一第18頁），
    是其就鋸樹之目的及後續施作之行為等所為之陳述，已有前
    後不一之情，已難遽信屬實。另依被告2 人所提資料，縱可
    證明好年冬之施用方式除埋入土中藉由樹木根部吸收外，尚
    有噴灑法、塗抹法等其他施用方式，然依被告2 人所提之照
    片5 張（參本院簡上卷一第23至25頁），並不足以證明該南
    洋杉確患有病蟲害而需加以醫治，有行政院農業委員會林業
    試驗所99年12月9 日農林試保字第0990008538號函在卷可參
    （參本院簡上卷一第127 頁），又卷附南洋杉接近根部處流
    出樹汁之照片，顯係該南洋杉經被告2 人鋸樹破壞後所拍攝
    （參本院簡上卷一第25頁），而綜觀卷內事證，亦無從證明
    被告2 人於以鋸樹之方式破壞該南洋杉之樹皮及樹幹後，確
    有對該南洋杉施用好年冬或尿素，是被告前開所辯，顯係臨
    訟卸責之詞，不足為採。
  ４再查，被告2 人雖抗辯該南洋杉倒塌並非因鋸樹皮之行為所
    造成，而係於96年10月6 日上午10時26分許，因颱風登陸後
    強風吹襲而倒塌折斷，然該南洋杉之倒塌結果與被告2 人之
    鋸樹行為間，有相當因果關係存在，業經認定如前，被告猶
    執前詞抗辯，顯與事實不符，難以採信。
  ５末查，被告2 人雖亦辯稱告訴人黃建勳曾焚燒並持刀揮砍該
    南洋杉，造成該南洋杉死亡云云，惟查，告訴人黃建勳僱請
    王淳煌於該南洋杉根部施作鐵架，係為支撐南洋杉之用，已
    認定屬實如前，該南洋杉之樹皮雖呈焦黑狀（參本院簡上卷
    一第170 、263 頁），然該焦痕顯係因焊接鐵架所致，告訴
    人黃建勳並非蓄意焚燒該南洋杉以破壞該樹。又依被告2 人
    所提之照片2 張，亦無從看出告訴人黃建勳係持鐮刀揮砍破
    壞該南洋杉（參本院簡上卷一第159 頁）。故被告之前揭辯
    詞皆顯非有理，難以遽信。
  (五)綜上所述，本件事證明確，被告2 人之辯解均無足採，被告
    2 人之犯行洵堪認定，應予依法論科。
二、核被告黃梓豪、洪沛孺2 人所為，均係犯刑法第354 條之毀
    損物品罪。被告黃梓豪、洪沛孺2 人間就上開犯行，有犯意
    聯絡及行為分擔，應論以共同正犯。原審經調查及審理後，
    認定被告2 人應成立共同毀損罪，並審酌被告2 人僅因被告
    黃梓豪在與告訴人黃建勳共有之土地空地上種菜並圍塑膠網
    ，而與告訴人黃建勳發生爭執，不思以理性方式溝通解決，
    竟未經告訴人黃建勳之同意率持鋼鋸割鋸前開南洋杉，其行
    為顯屬可議，迄今仍未與告訴人達成和解，賠償告訴人所受
    之損失，且犯後猶飾詞否認，未見悔改之意，並考量被告2
    人之犯罪動機、目的、手段暨被告2 人均無前科紀錄等一切
    情狀，量處被告各拘役40日，並適用中華民國96年罪犯減刑
    條例各減為拘役20日，同時諭知易科罰金之折算標準，雖就
    被告2 人以鋼鋸鋸該南洋杉後，致該南洋杉於96年10月6 日
    上午10時26分許因颱風登陸後強風吹襲而倒塌折斷部分之事
    實未予審酌，然核其認事用法並無重大違誤，量刑亦屬允洽
    。被告2 人上訴猶執陳詞否認犯罪，並無理由，依法應予駁
    回。
據上論斷，應依刑事訴訟法第455 條之1 第1 項、第3 項、第36
8 條，判決如主文。
本案經檢察官張羽忻到庭執行職務
中    華    民    國  100     年    12    月    29    日
                  刑事第四庭    審判長法  官  蕭世昌
                                      法  官  陳麗芬
                                      法  官  陳柏宇
以上正本證明與原本無異。
不得上訴。
                                      書記官  王明玉
中    華    民    國   100    年    12    月    29    日
附錄論罪科刑法條：
中華民國刑法第354條
（毀損器物罪）
毀棄、損壞前二條以外之他人之物或致令不堪用，足以生損害於
公眾或他人者，處 2 年以下有期徒刑、拘役或 5 百元以下罰金
。